【裁判字號】    99,交聲,2388
【裁判日期】    991029
【裁判案由】    聲明異議
【裁判全文】
臺灣高雄地方法院交通事件裁定        99年度交聲字第2388號
原處分機關  高雄市政府交通局
異  議  人
即受處分人  甲○○
上列異議人即受處分人因違反道路交通管理處罰條例案件，對於
高雄市政府交通局中華民國99年8 月12日所為之處分（原處分：
高市交裁字第裁32-B00000000號），聲明異議，本院裁定如下：
    主  文
異議駁回。
    理  由
一、原處分意旨略以：異議人即受處分人甲○○於民國99年3 月
    22日下午3 時許，在高雄市○○區○○路，駕駛車號ZEX-93
    7 號輕型機車，不在規定車道內行駛，為警掣單舉發，爰依
    道路交通管理處罰條例第45條第13款、第63條第1 項第1 款
    之規定，裁處異議人罰鍰新臺幣（下同）900 元，並記違規
    點數1 點等語。
二、聲明異議意旨略以：異議人於上揭時、地，欲離開蓮池潭公
    園管理所後方廣場，之所以行駕在劃有自行車專用標誌之紅
    磚道上，係因該處與環潭路柏油路面有高低落差，必須沿環
    潭路磚道行駛約30公尺至與路面匯聚無段差處，始能駛入環
    潭路，一般民眾及員警巡邏也常騎乘該紅磚道，且該紅磚道
    並非一般道路，之所以劃設腳踏車專用道也僅有宣導讓自行
    車優先之效果，不受道路交通管理處罰條例規範，啟文派出
    所員警竟故意刁難，到左營派出所轄區內濫開罰單，爰依法
    提出異議，請求撤銷原處分云云。
三、本件異議人有於上揭時、地，騎乘上揭輕型機車在劃有腳踏
    車專用標誌之紅磚道上，而為啟文派出所員警陳成頓當場攔
    停舉發乙節，業經證人即員警陳成頓到庭結證屬實，復有高
    雄市政府警察局舉發違反道路交通管理事件通知單、車號查
    詢重型機車車籍資料各1 紙及舉發光碟翻拍照片2 紙在卷可
    稽（本院卷第6 、12、16、29頁），且為異議人自承明確，
    是本件爭點厥為：(一)啟文派出所員警在左營派出所轄區內舉
    發是否適法？(二)機車駕駛人騎駛於腳踏車道上是否屬違規行
    為？(三)異議人得否以其他人亦有此違規行為據以免責？茲將
    本院得心證之理由析述如下：
  (一)按公路主管及警察機關就其主管業務，查獲違反道路交通管
    理之行為者，應本於職權舉發或處理之，違反道路交通管理
    事件統一裁罰標準及處理細則第6 條定有明文。又按內政部
    掌理全國警察行政，並指導監督各直轄市警政、警衛及縣（
    市）警衛之實施；警察勤務之實施，應晝夜執行，普及轄區
    ，並以行政警察為中心，其他各種警察配合之；警察勤務區
    依自治區域，按村里大小、人口疏密，參酌治安狀況、地區
    特性、警力多寡、工作繁簡、面積廣狹、交通電信設施及未
    來發展趨勢等情形，劃分、調整，警察分局、警察局為勤務
    規劃監督及重點性勤務執行機構，負責規劃、指揮、管制、
    督導及考核轄區各勤務執行機構之勤務實施，並執行重點性
    勤務，此觀警察勤務條例第3 條、第5 條、第6 條、第7 條
    、第9 條及第10條等規定自明。是警察勤務機構劃分從警勤
    區、派出所或分駐所、警察分局、警察局至中央主管機關內
    政部，各有其權責劃分，其目的在於權責分明，使警察勤務
    能妥善規劃、實施並督導考核，惟並無限制警察執行各種勤
    務必須僅在轄區範圍之內，或限制警察不得在其轄區外執行
    職務之規定。準此，本院認基於警察勤務之實施，應日夜無
    間，普及轄區，橫成綿密警察網，充分發揮整體警察勤務之
    功能，於執行勤務發現轄區外行為人違規之事實，仍應本於
    職權加以舉發，始符合行政公益之目的。否則，若警員遇有
    違規事件僅對轄區內之違規人舉發，而對於鄰近一線之隔轄
    區外之違規人以「非其轄區」為由塘藉不予舉發，即與警察
    賦有維護交通秩序，確保用路人交通安全之使命、職守有虧
    ，是員警於執行勤務中，對於轄區內外發現有違規事件，皆
    有舉發義務，以達維護交通秩序，確保交通安全之目的。是
    以，本件異議人為員警陳成頓舉發地點雖屬高雄市政府警察
    局左營分局「左營派出所」轄區，非員警陳成頓服務之「啟
    文派出所」轄區，於本件舉發之適法性不生影響，異議人執
    此為辯，尚難憑採。
  (二)次按駕駛人駕駛汽車，應遵守道路交通標誌、標線、號誌之
    指示，並服從交通指揮人員之指揮；而道路交通安全規則所
    稱之「汽車」，係指在道路上不依軌道或電力架線而以原動
    機行駛之車輛（包含機器腳踏車），此為道路交通安全規則
    第90條、第2 條第1 款分別明定。而行人及腳踏車專用標誌
    ，用以告示該段道路或騎樓以外之人行道專供行人及腳踏車
    通行，其他車輛不准進入，並以行人通行為優先；設於該路
    段或人行道起迄點顯明之處，中途得視需要增設之，道路交
    通標誌標線號誌設置規則第67條之1 亦有明定。再者，道路
    交通管理處罰條例所稱之「車輛」，係指在道路上以原動機
    行駛之汽車（包括機器腳踏車）或以人力、獸力行駛之車輛
    ；汽車駕駛人，不在規定車道行駛之情形者，處600 元以上
    1, 800元以下罰鍰；及汽車駕駛人，有違反道路交通管理處
    罰條例第45條情形者，除依原條款處罰鍰外，並記違規點數
    1 點，道路交通管理處罰條例第3 條第8 款、第45條第13款
    及第63條第1 項第1 款分別定有明文。揆諸上揭法條規定內
    容，明確規定腳踏車專用標誌，用以告示專供腳踏車通行，
    其他車輛不准進入，準此，駕駛機器腳踏車自不得行駛在劃
    設腳踏車專用道，否則即屬不在規定車道行駛，應依道路交
    通管理處罰條例第45條第13款及第63條第1 項第1 款予以處
    罰併記違規點數1 點。是以，異議人空言腳踏車專用道僅係
    宣導效果，不受道路交通管理處罰條例規範云云，自屬無據
    ，無可憑採。
  (三)至異議人固另以其他民眾、員警也會騎上該腳踏車道云云置
    辯，惟考諸憲法上所保障之平等權，係以合法權利為限，亦
    即主張平等原則之基礎事實應為合法，而「不法平等」之主
    張，並非法之所許，且員警就異議人之違規行為予以舉發，
    亦無裁量違法或裁量濫用之瑕疵，是縱異議人所述為真，要
    非可執以主張免責之事由，是異議人此項辯解，亦無可採。
  (四)從而，本件異議人異議意旨，均無足採，其違規行為，事證
    明確，堪以認定。
四、綜上所述，異議人確有於前揭時、地騎乘前開輕型機車不在
    規定車道行駛之違規行為，原處分機關依道路交通管理處罰
    條例第45條第13款及第63條第1 項第1 款之規定裁處罰鍰90
    0 元，並記違規點數一點，核無違誤，異議人所執異議意旨
    均無理由，應予駁回。
五、據上論斷，應依道路交通管理處罰條例第87條第2 項、道路
    交通案件處理辦法第19條，裁定如主文。
中    華    民    國    99    年    10    月    29    日
                  交通法庭  法  官   李俊霖
以上正本證明與原本無異。
如不服本裁定，應於收受送達後5 日內向本院提出抗告狀。
中    華    民    國    99    年    10    月    29    日
                            書記官   武凱葳

司法院資訊處製作；財團法人民間司法改革基金會備份。
